【裁判字號】    89,易,189
【裁判日期】    890927
【裁判案由】    妨害公務等
【裁判全文】
臺灣桃園地方法院刑事判決                          八十九年度易字第一八九號
    公  訴  人  臺灣桃園地方法院檢察署檢察官
    被      告  甲○○
右列被告因妨害公務等案件，經檢察官提起公訴（八十八年度偵字第一八七三五號）
，本院判決如左：
    主      文
甲○○傷害人之身體，累犯，處有期徒刑伍月，如易科罰金，以參佰元折算壹日。
    事      實
一、甲○○患有雙極型情感性精神病，係精神耗弱人，曾於民國（下同）八十六年十
    一月六日因公共危險案件，經台灣新竹地方法院判處有期徒刑八月，並於八十八
    年一月十四日復經最高法院駁回其上訴確定，甫於同年十一月十一日執行完畢出
    獄，猶不知警惕，復於八十八年十二月八日下午二時五十分許，至桃園縣中壢市
    ○○路○段三一六號「華揚醫院」訪友，因尋找友人黃姓護士未果，竟於該醫院
    內滋事，不肯離去，經院方報警處理，旋由桃園縣警察局中壢分局普仁派出所員
    警乙○○、陳國松趕至現場處理，抵達後員警乙○○即請甲○○出示證件，並至
    警衛室洽談，不料遭甲○○所拒，且大聲吵鬧，態度惡劣，該二名警員見狀，乃
    合力欲將其帶回所內查明身份，詎甲○○竟基於妨害公務之犯意，先出手推擠員
    警陳國松，乙○○警員便上前制止，甲○○即轉而揮拳毆打乙○○之左下顎，並
    搶下陳國松警員所佩帶之無線電，持以敲擊乙○○之頭部，對於依法執行職務之
    公務員施以強暴，致員警乙○○受有左耳、臉部瘀傷及右手掌擦傷等傷害，嗣經
    謝、陳二名員警迅以無線電呼叫派出所警力支援，待支援員警到場後，始合力將
    甲○○制伏。
二、案經桃園縣警察局中壢分局報請暨乙○○告訴台灣桃園地方法院檢察署檢察官偵
    查起訴。
    理      由
一、訊據被告甲○○固坦認確於前揭時、地至華揚醫院找人等情屬實，矢口否認有何
    妨害公務及傷害等犯行，辯稱：伊當時只是去醫院找人，而警察竟先出手打伊，
    且伊有精神病，當時又病發，根本不知後來發生何事云云。然查，右揭犯罪事實
    業據告訴人乙○○警員於檢察官偵查中指訴綦詳，核與證人即現場處理員警陳國
    松所述之情節相符，並經目擊證人即華揚醫院行銷經理徐志晃、形象發展顧問王
    建軍證述明確，且告訴人乙○○警員因本件妨害公務致受有如事實欄所示之傷害
    ，亦有華揚醫院診斷證明書一紙附卷足憑，此外又有卷附之員警報書二份、照片
    五張及扣案之監視錄影帶一捲可資佐證，本件事證已明，被告所辯為畏究飾卸之
    詞，不足採信，其犯行已堪認定，自應依法論科。
二、核被告所為，係犯刑法第一百三十五條第一項之妨害執行職務罪及同法第二百七
    十七條第一項之普通傷害罪。其所犯上開二罪，係一行為觸犯數罪名，為裁判上
    一罪之想像競合犯，應從較重之普通傷害罪處斷。公訴人認有方法結果之牽連關
    係，嫌有誤會，附此敘明。又被告前於八十六年十一月六日因公共危險案件，經
    台灣新竹地方法院判處有期徒刑八月，並於八十八年一月十四日復經最高法院駁
    回其上訴確定在案，嗣於八十八年十一月十一日執行完畢出獄，此有台灣桃園地
    方法院檢察署刑案資料查註紀錄表存卷可按，其於刑之執行完畢後五年內再犯本
    件有期徒刑以上之罪，為累犯，應依法加重其刑。又被告雖一再以其行為時已達
    精神喪失程度，應屬不罰，並提出行政院衛生署桃園療養院之診斷證明書為憑，
    惟按刑法第十九條所稱心神喪失之人，係指行為人行為時之精神，對於外界事務
    全然缺乏知覺理會及判斷作用，而無自由決定意思之獨立者而言（最高法院二十
    六年渝上字第二三七號判例可資參照）。本件被告甲○○經本院囑請行政院衛生
    署桃園療養院就其精神狀態鑑定結果，認張員為雙相情感障礙症之病患，於案發
    前後處於躁期，再參照張員過去之情形，曾在躁期衝動控制力差之狀況，多次與
    人發生衝突並涉公共危險（八十六年間），以此案觀之，雖張員對於案發當時之
    狀況無法清楚描述，但以其案發前後之行為推測，其受躁期之症狀影響致使控制
    力變差，現實判斷力不良而涉此案之可能性頗高，推測張員涉案當時之精神狀態
    可能已達「精神耗弱」之程度，此有該療養院八十九年七月二十六日（八九）桃
    療醫字第三二四一號函附精神鑑定報告書乙份可考，綜合被告先前之病歷資料，
    再參諸被告於偵審中之應訊情況，上開精神鑑定報告洵為可採，被告對於犯罪事
    實之構成，固有受躁期症狀影響致使衝動控制力變差之情形，惟其對外事務之知
    覺理會及判斷作用，尚未達完全喪失之程度，僅較普通人之平均程度減退，核係
    精神耗弱之人，自難藉詞心神喪失而解免刑責，應依刑法第十九條第二項之規定
    減輕其刑，並先加後減之。爰審酌被告有犯罪前科，此有台灣高等法院被告全國
    前案紀錄表存卷可按，素行不良及犯罪之動機、目的、手段、所受刺激、所生危
    害、犯後態度尚可等一切情狀，衡處如主文所示之刑，並諭知易科罰金之折算標
    準，以資懲儆。
據上論斷，應依刑事訴訟法第二百九十九條第一項前段，刑法第一百三十五條第一項
、第二百七十七條第一項、第五十五條、第十九條第二項、第四十七條、第四十一條
，罰金罰鍰提高標準條例第一條前段、第二條，判決如主文。
本案經檢察官呂理銘到庭執行職務
中      華      民      國      八十九    年      九    月    二十七    日
                                      臺灣桃園地方法院刑事第二庭
                                          法  官  李  育  仁
右正本證明與原本無異。
如不服本判決，應於判決送達後十日內向本院提出上訴狀( 應附繕本 )，上訴於
臺灣高等法院。
                                          書記官  王  泰  元
中      華      民      國      八十九    年      十    月      十六    日
附論罪科刑依據之法條：
刑法第一百三十五條第一項：
對於公務員依法執行職務時，施強暴脅迫者，處三年以下有期徒刑、拘役或三百元以
下罰金。
刑法第二百七十七條第一項：
傷害人之身體或健康者，處三年以下有期徒刑，拘役或一千元以下罰金。


司法院資訊處製作；財團法人民間司法改革基金會備份。
